【裁判字號】    91,上更(一),608
【裁判日期】    920325
【裁判案由】    毒品危害防制條例
【裁判全文】
臺灣高等法院臺南分院刑事判決            九十一年度上更(一)字第六八號  Ｇ
      上  訴  人
      即  被  告  乙      ○
      選任辯護人  方  文  賢
右上訴人即被告因違反毒品危害防制條例案件，不服臺灣雲林地方法院九十一年度訴
字第八四號中華民國九十一年七月二十六日第一審判決（起訴案號：臺灣雲林地方法
院檢察署九十一年度偵字第二四四號），提起上訴，判決後，經最高法院發回更審，
本院判決如左：
      主      文
原判決關於乙○販賣第二級毒品部分撤銷。
乙○共同連續販賣第二級毒品，累犯，處有期徒刑柒年陸月；自丁○○扣得之甲基安
非他命二包（驗餘淨重一‧二七七０克）、自丙○○扣得之甲基安非他命一包（驗餘
淨重三‧一八七五克）均沒收銷燬之。安非他命之外包裝共三包沒收。
      事      實
一、乙○（綽號「姐仔」）曾因犯傷害罪，經法院判處有期徒刑四月，於民國（下同
    ）八十五年一月二十二日易科罰金執行完畢，又因犯偽造文書罪，經法院判處有
    期徒刑六月，於八十九年三月十六日易科罰金執行完畢，又因犯竊盜罪，經法院
    判處有期徒刑四月，於九十年七月十六日易科罰金執行完畢，仍不知悔改，於九
    十一年一月初借住在丙○○位於彰化縣二水鄉○○村○○鄰○○路十五號家中期
    間，適有原名賴明清（綽號「阿清」）之丁○○（由原審另案審結），以電話聯
    繫乙○欲向其購買安非他命，竟意圖營利，與丙○○（業經第一審判處有期徒刑
    柒年壹月確定）基於共同概括犯意之聯絡，先於九十一年一月九日，由丁○○在
    電話中與乙○談妥以市價新台幣（下同）四千元之價格，向乙○購買一錢之安非
    他命後，約定於中午在前揭丙○○住處交貨，乙○即將一錢安非他命放在煙盒內
    ，請知情之丙○○轉交丁○○，丁○○尚未付款，即於翌日（十日）十七時二十
    分許，在其雲林縣斗六市○○路一九六號七樓之五住處，經警查獲其向乙○所購
    施用多次後所餘已分裝之安非他命二包（淨重一‧三六八三克，驗餘淨重一‧二
    七七０克），及其所有之海洛因十四包（淨重三‧五七公克）、摻有海洛因之香
    煙一支、安非他命吸食器一組、酒精燈一個、塑膠分裝鏟二支、分裝袋二包、有
    殺傷力之改造手槍一支（槍枝管制編號0000000000）、子彈一顆（已
    試射擊發）、制式霰彈一顆、鋼珠一包等物（以上除安非他命外，因與本案無關
    ，不予沒收）。丁○○於接受警方訊問時坦承安非他命係於前揭時地向綽號「姐
    仔」之乙○購得，警方乃要求丁○○再以同一方式佯向乙○購買安非他命，經丁
    ○○同意後，又於當晚（即十日）二十一時許，打乙○之行動電話與之談妥再以
    四千元之價格購買一錢之安非他命，雙方於電話中約定由丙○○在其住處巷口交
    貨，乙○隨即將約一錢之安非他命（淨重三‧二一九八克，驗餘淨重三‧一八七
    五克）以一紅色藥紙包覆，囑丙○○攜至巷口交給丁○○，丙○○將該包安非他
    命帶到巷口後，將之放在路旁的瓠仔棚上，並打行動電話告知丁○○，丁○○旋
    即帶警察於同日晚間二十一時五十分許，到該巷口逮捕丙○○，並至該瓠仔棚上
    取出該包安非他命，且由丙○○帶警察至其住處逮捕乙○。
二、案經雲林縣警察局移送臺灣雲林地方法院檢察署檢察官偵查起訴。
      理      由
一、訊據被告乙○（下稱被告）矢口否認有販賣安非他命之犯行，辯稱：販賣安非他
    命予丁○○者係丙○○，丁○○、丙○○因受警方脅迫始供認伊販賣安非他命，
    事實上，當天丁○○向伊要安非他命時，伊因未施用而無安非他命可提供，始將
    丙○○之電話給丁○○，彼等此後如何交易，均與伊無關云云。
二、經查本案源自丁○○於九十一年一月十日十七時二十分許，經警在其雲林縣斗六
    市○○路一九六號七樓之五住處查獲包括安非他命在內如事實欄所示之物，於警
    訊中丁○○供出安非他命部分係伊於前一天（即九日）透過電話以四千元之價格
    向綽號「姐仔」之被告購得，而由丙○○在其住處交貨（尚未付款），嗣警方要
    求丁○○以同一方式再向被告購買一錢四千元之安非他命，丁○○始配合警方於
    當晚（即十日）二十一時五十分許，在丙○○住處巷口由警方逮捕依約前來之丙
    ○○，並至附近瓠仔棚上取出丙○○所藏放之安非他命，再由丙○○帶警察至其
    住處逮捕被告，上開過程，業據承辦警員賴英世於本院結證甚詳，且有各該查獲
    之安非他命扣案可稽。被告雖否認該二次交易與己有關，惟丁○○於九十一年一
    月九日透過電話向被告購買安非他命而由丙○○交貨部分，迭據丁○○於警訊及
    本院調查時供明，其中指稱被告販賣之警訊筆錄亦經原審勘驗當時之錄音帶，錄
    音帶內容與筆錄所載大致相同，並無遭受脅迫之情，有原審勘驗筆錄可稽，均核
    與丙○○於檢察官偵查中所為第一次及第二次訊問時所供情節相符（見九十一年
    度偵字第二四四號卷九十一年一月十一日筆錄及九十一年一月二十九日筆錄），
    雖丙○○嗣後改稱渠僅替被告送交九十一年一月十日經警查獲當日之安非他命，
    並一度於偵查中供稱：「一月九日在我家巷口前，向他（指丁○○）買一錢安非
    他命。」等語（見同上偵卷九十一年二月八日訊問筆錄），然丁○○係先經警搜
    獲安非他命，始供出其購買安非他命之方式及對象，經警以其供稱之同一方式再
    由丁○○打被告之行動電話，始查獲送貨之丙○○及安非他命毒品，並進而逮捕
    被告，若非丁○○之前已向被告買過安非他命，豈能憑空查獲丙○○及所欲販賣
    之安非他命，堪認其於警訊中之供述與事實相符，且丙○○嗣後於本院調查時就
    其前述所稱九十一年一月九日向丁○○購買安非他命部分陳稱「因為在偵查中同
    房的人教我說為了要脫罪，說一月九日那天我有向丁○○買一包安非他命，一月
    十日那天我還丁○○安非他命，如此就可脫罪，但沒有用。」（見本院卷第一百
    二十一頁筆錄），亦足認丙○○前揭所言一月九日向丁○○購買安非他命部分確
    屬虛構，應以其於檢察官首次及第二次訊問時供稱其替被告送交二次毒品、第一
    次是九十一年一月九日之情為可採。至於九十一年一月十日丁○○透過電話向被
    告購買安非他命而由丙○○交貨經警逮捕扣得安非他命部分，丁○○及丙○○二
    人則始終指稱貨主及賣主均為被告無訛，從未供稱彼等二人遭受警方脅迫，被告
    且不否認當日其在丙○○家中接獲丁○○電話而轉交丙○○，並於丙○○帶領之
    下於丙○○家中被警逮捕之事實，依丙○○及被告經警逮捕之過程觀之，丙○○
    並無任何時間及空間設計陷害被告，亦堪認丁○○、丙○○二人此一部分所證與
    事實相符。
三、被告雖又以九十一年一月九日中午伊人在彰化縣花壇鄉租住處，不可能在彰化縣
    二水鄉丙○○家中販賣安非他命予丁○○，且丁○○未依約為伊按裝鐵窗又向其
    借錢，伊向丁○○索討，口氣不佳，致丁○○挾怨報復，另伊前以丙○○名義買
    車，丙○○想據為己有，故陷害伊去坐牢等情，否認渠有販賣安非他命之犯行，
    並舉證人甲○○為證，惟被告於原審調查時已明確供稱案發前渠已在丙○○家中
    住一星期（見原審卷第五十二頁），丙○○亦供稱九十一年一月九日被告與丁○
    ○確實在伊家中，而被告所指之租住處（彰化縣花壇鄉○○路）與丙○○之住處
    （彰化縣二水鄉）均位於彰化縣內，來去之間本非費時，且丁○○始終供稱係先
    以行動電話與被告聯繫，更勿庸以被告時刻均需待在丙○○家中為必要，是縱如
    甲○○所證渠於九十一年一月九日接近中午時曾在花壇鄉住處見過被告，亦不能
    證明被告並未販賣安非他命予丁○○，又丁○○原名賴明清，與被告本為舊識，
    被告平日均稱呼丁○○之綽號「阿清」，丁○○則稱呼被告為「姐仔」，經警查
    獲當日，丁○○尚打電話向被告要安非他命，而丙○○平日與被告均以「姐弟」
    相稱，被告除借用丙○○之名義購買一部ＢＭＷ汽車外，案發當日更在丙○○住
    處經警逮捕，以上均為被告所不否認之事實，堪認案發當日丙○○與丁○○並未
    與被告交惡，衡情不致誣攀，尤以丙○○供稱自己為乙○送貨，並無法解免其共
    犯刑責，被告坐牢，其亦無法將前揭汽車據為己有，若非事實，應無為損人不利
    己舉動之理，被告辯稱渠受丙○○、丁○○陷害云云，亦非可採。另被告辯稱九
    十一年一月十日警方逮捕伊及丙○○，係依警局安排之丁○○所為之「陷害教唆
    」，因此而所取得之證據因不具正當性，並無證據能力云云，然查被告前即有於
    一月九日販賣安非他命予丁○○之行為，已如前述，警方查獲丁○○後，要求丁
    ○○再以同一方式向被告購得安非他命，雖丁○○欠缺購買之意思，而不能認為
    既遂，然被告基於原有販賣之意思而囑丙○○攜帶安非他命交貨，既原有犯罪之
    故意，即非因警員之挑唆，自與「陷害教唆」之情形有別，是據此取得之證據究
    非無證據能力，此一抗辯亦難成立。
四、再按前揭經警於九十一年一月十日十七時二十分許在雲林縣斗六市○○路一九六
    號七樓之五丁○○住處搜索，而查扣其向乙○所購施用多次後所餘已分裝之安非
    他命二包，經送憲兵司令部刑事鑑識中心鑑驗結果，確屬甲基安非他命，淨重一
    ‧三六八三克，驗餘淨重一‧二七七０克，有鑑驗通知書一紙在卷可證（見原審
    卷第三五頁），嗣警察經丁○○之帶領，於同日晚間二十一時五十分許，至丙○
    ○上述住處巷口逮捕丙○○，於路旁瓠仔棚上取出被告為販賣而交付之紅色藥紙
    包裝結晶物，經送憲兵司令部刑事鑑識中心鑑驗結果，亦確認係甲基安非他命，
    淨重三‧二一九八克，驗餘淨重三‧一八七五克，有鑑驗通知書一紙在卷可稽（
    見原審卷第八五頁）。又丁○○供稱其先後二次均在電話中與被告談妥以四千元
    之價格向乙○購買一錢之安非他命（第二次係依第一次交易之方式為之），雖未
    付款，惟其係以購買之意思與被告交易，其非被告無償贈與甚明，況查我國政府
    對於轉讓或販賣安非他命之查緝一向甚嚴，法院對之亦通常科以重度刑責，而安
    非他命量少價高，稍一調整分量或價格，出售者即可取得暴利，如果無利可圖，
    一般人豈會甘冒重刑而轉讓安非他命？從而，雖被告否認販賣甲基安非他命，致
    難以查考其販入與賣出之精確數量、確實價格，以計算其價差，然依前述推斷，
    要足認定被告販賣安非他命應有賺取差價之營利意圖。綜上所述，被告上開否認
    犯行所為之抗辯，均係事後卸責之詞，不足採信，本件事證明確，其犯行堪以認
    定，應予依法論科。
五、查安非他命為毒品危害防制條例第二條第二項第二款所稱第二級毒品，被告於九
    十一年一月九日販賣安非他命予丁○○所為，係犯毒品危害防制條例第四條第二
    項之販賣第二級毒品罪；被告於九十一年一月十日販賣安非他命予丁○○所為，
    係犯同條第五項、第二項之販賣第二級毒品未遂罪。被告與丙○○二人就上開犯
    行，互有犯意聯絡行為分擔，均為共同正犯。被告因販賣甲基安非他命而持有甲
    基安非他命之低度行為，均應分別為販賣第二級毒品之高度行為所吸收，不另論
    罪。被告二次販賣第二級毒品犯行，犯罪構成要件相同，時間緊接，手法相同，
    堪認於第一次行為時即有多次實施之概括犯意，為連續犯，應依刑法第五十六條
    之規定論以販賣第二級毒品既遂一罪，除法定刑為無期徒刑部分依法不得加重外
    ，並加重其刑。又被告有事實欄內所載之前科情形，有卷附臺灣高等法院被告全
    國前案紀錄表一件附卷可按，其於五年內再犯本件有期徒刑以上之罪，為累犯，
    除法定刑為無期徒刑部分依法不得加重外，應依法遞加其刑。
六、原審予以論罪科刑，並對被告量處有期徒刑八年，固非無見。惟查：本件被告販
    賣第二級毒品，法定刑為無期徒刑部分依法不得加重，惟原判決理由欄內仍載應
    予加重，即有未洽。被告上訴意旨猶執前詞，否認犯罪，雖不足採，惟原判決既
    有可議，自應由本院將原判決關於被告販賣第二級毒品部分撤銷改判（按原被訴
    販賣第一級毒品部分，業經原審判決無罪確定，故非本院所得審理）。爰審酌被
    告素行不佳，有卷附被告全國前案紀錄表在卷可稽，惟本件販賣被告尚無所得，
    數量亦非巨大，另參酌已因本案被判處共同販賣第二級毒品確定之丙○○刑期等
    一切情狀，量處被告有期徒刑七年六月，以示懲儆。另本案自丁○○處扣得之甲
    基安非他命二包（驗餘淨重一‧二七七０克）、自丙○○扣得之甲基安非他命一
    包（驗餘淨重三‧一八七五克）均應依毒品危害防制條例第十八條第一項前段之
    規定，沒收銷燬之。安非他命之外包裝共三包，係供犯罪所用，另依同條例第十
    九條第一項規定沒收。
據上論斷，應依刑事訴訟法第三百六十九條第一項前段、第三百六十四條、第二百九
十九條第一項前段，毒品危害防制條例第四條第二項、第十八條第一項前段、第十九
條第一項，刑法第十一條前段、第二十八條、第五十六條、第四十七條，判決如主文
。
本案經檢察官王碧霞到庭執行職務。
中    華    民    國      九十二      年      三      月      二十五    日
                                  臺灣高等法院臺南分院刑事第三庭
                                      審判長法官  黃    崑    宗
                                            法官  林    勝    木
                                            法官  葉    居    正
右正本證明與原本無異。
如不服本判決，應於判決送達後十日內向本院提出上訴狀，其未敘述理由者並應於提
出上訴狀後十日內向本院補提理由書（應附繕本)。
                                      法院書記官  陳    嘉    琍
中    華    民    國      九十二      年      三      月      二十六    日
附錄：本判決論罪科刑條文：
毒品危害防制條例第四條第二項：製造、運輸、販賣第二級毒品者，處無期徒刑或七
                              年以上有期徒刑，得併科新台幣七百萬元以下罰金
                              。


司法院資訊處製作；財團法人民間司法改革基金會備份。
